臺灣高雄地方法院民事裁定　九十年度小上字第一○四號
　　上　訴　人　乙○○
　　被上訴人　　甲○○
右當事人間請求給付管理費事件，上訴人對於中華民國九十年八月十三日本院高雄簡
易庭九十年度雄小字第九四九號第一審判決提起上訴，本院裁定如左：
    主    文
上訴駁回。
第一、二審訴訟費用由上訴人負擔。
    理　　由
一、本件上訴意旨略以：上訴人於民國八十八年六月間向被上訴人承租坐落高雄市○
    ○區○○路三○八號之房屋，租期二年，惟因經濟不景氣，上訴人所開設之小吃
    店不堪虧損，乃於八十九年九月間向被上訴人聲明終止租賃契約，復於九十年十
    月三十一日另以存證信函正式表示終止之意，並於同年十二月十五日點交系爭房
    屋予被上訴人。按我國民間租賃之習性，押租金乃保證承租人拒絕繳納租金或退
    租後，因租賃物之瑕疵責任可歸責承租人，出租人可由押租金扣抵，如無前列情
    形，就將押租金全數退還。上訴人已合法終止兩造間之租賃契約，並完成租賃物
    之點交，被上訴人即應負返還押租金予上訴人之義務，被上訴人以系爭租賃契約
    第七條雙方有爭執之規定拒不返還，上訴人否認其修改之合法性，依舉證比例原
    則，應由被上訴人負舉證責任。又上訴人於原審審理之初，已陳明因上訴人之租
    賃契約正本早已遺失，起訴狀所附之租賃契約書影本係於八十九年九月間向被上
    訴人表明提前終止租約之同時，另向被上訴人表示契約書遺失要求影印乙份留底
    所得，上訴人接獲被上訴人提出之租賃契約書影本時發現其中第七條條文被修改
    ，亦曾向被上訴人反應，但未獲被上訴人之回覆，從而該租賃契約書影本自與被
    上訴人提示之正本內容完全相符，此參諸系爭租賃契約書第五頁第十八條後附註
    欄被上訴人手寫內容，其筆畫、用字均相同可證，而原審未於筆錄中載明上訴人
    之陳述，卻誤是上訴人心虛之表現，顯有未盡調查之能事，更進而指上訴人所提
    之租賃契約書影本上第七條亦有更改之內容云云顯係原審誤解。而系爭租賃契約
    在被上訴人自宅中簽訂，雙方所用印泥自是被上訴人家中所有，則原審以租賃契
    約書中之印泥墨色反應相同認契約之真正，其認事用法顯然違背經驗法則，蓋上
    訴人從未質疑過契約之真正，僅主張被上訴人應依契約書第五條之規定返還押租
    金，被上訴人引用第七條修正部分卻僅有被上訴人之蓋印，果依被上訴人所言，
    此部分係雙方同意而修改，為何僅有被上訴人之簽章卻無上訴人之簽章，又為何
    契約中有互相矛盾之條文併存？被上訴人所有之系爭房屋曾出租多次，應十分熟
    悉修改部分要兩造共同簽章之理，系爭租賃契約出現不實之修改應是被上訴人事
    後見上訴人租賃契約書正本遺失，又表示要提前終止租賃契約，為圖謀沒收押租
    金之意，始另行加註修改，應不足採信。被上訴人迄未就系爭修改部分係雙方合
    意乙節舉證以實其說，應認被上訴人之抗辯不可採。系爭租賃契約書第五條與第
    七條所謂修改部分互相矛盾，自應以第五條為準。系爭租賃契約租金附註欄所載
    ：「第二年起漲租壹仟元：：：：」、「第三年起每年漲租金貳仟元：：：：」
    等語，但系爭租賃契約書第二條載明租期為「貳年」等語，顯然又有條文競合之
    矛盾存在，但附註欄文字均係被上訴人筆跡，卻毫無上訴人之簽名蓋章確認，足
    見系爭契約部分條文應係在雙方未合意之情形下，被上訴人所自行填載，依民法
    第一百五十三條規定，該部分條文應視為未成立。本件被上訴人自行修改契約既
    未經上訴人同意，參酌最高法院六十九年度台上字第二一八三號判例意旨，自應
    將押租金返還上訴人。另上訴人早已將八十九年六月至九十年五月全年度之租金
    ，以十二紙支票交付被上訴人，被上訴人不必也不曾親至現場收房租，則上訴人
    若早知提前終止租約將遭全額沒收系爭押租金時，大可將系爭房屋轉租他人另收
    取押租金避免損失，租期屆滿前介紹被上訴人與轉租人另定租約即可，縱使被上
    訴人發覺亦不因而受有損失。況被上訴人抗辯系爭租約第七條所謂修改之規定就
    是怕上訴人提早終止租約時房子租不出去，準此上訴人何必大張旗鼓在弄丟了租
    約正本後，又按規矩通知被上訴人終止租約，交屋後再打官司索回押金？顯然原
    審認事用法與社會常情之經驗尚有不符。縱鈞院仍認被上訴人修改之租約合法有
    效，然揆諸該條文性質，沒入押租金應係充作違約金之用，但系爭房屋每月租金
    僅新台幣（下同）三萬一千元，而上訴人提前終止租約交屋時之屋況良好，並無
    毀損情形，被上訴人立即另出租他人，竟以達三個月租金額之九萬三千元充違約
    金沒收，顯然過高而失衡平原則，應以一個月租金額三萬一千元為當，逾此部分
    應返還上訴人。為此請求判決原判決廢棄，並命被上訴人給付上訴人九萬三千元
    及自八十九年十二月十六日起至清償日止，按年息百分之五計算之利息等語。
二、按對於小額程序之第一審判決提起上訴，非以其違背法令為理由，不得為之；且
    其上訴狀應記載上訴理由，表明下列各款事項：一、原判決所違背之法令及其具
    體內容。二、依訴訟資料可認為原判決有違背法令之具體事實。而所謂判決違背
    法令，乃指判決不適用法規或適用不當，其有民事訴訟法第四百六十九條所列第
    一款至第五款事由時，其判決當然為違背法令，惟當事人於小額訴訟事件之第二
    審程序不得提出新攻擊或防禦方法，民事訴訟法第四百三十六條之二十四第二項
    、第四百三十六條之二十五、第四百三十六條之二十八前段、第四百三十六條之
    三十二第二項準用第四百六十八條及第四百六十九條第一款至第五款、第四百四
    十九條第一項分別定有明文。是當事人於小額訴訟程序提起上訴，如依民事訴訟
    法第四百六十八條規定，以第一審判決有不適用法規或適用法規不當為理由時，
    其上訴狀或理由狀應有具體之指摘，並揭示該法規之條項或其內容，若係成文法
    以外之法則，應揭示該法則之旨趣，倘為司法院解釋或最高法院之判例，則應揭
    示該判解之字號或其內容，如以民事訴訟法第四百六十九條第一款至第五款所列
    情形為理由時，其上訴狀或理由書，應揭示合於該條款之事實。上訴狀或理由書
    如未依此項方法表明，或其所表明者，顯與上開法條規定不相合時，即難認為已
    對小額程序之第一審判決之違背法令有具體之指摘，其上訴自難認為合法。
三、本件上訴人固以前開意旨，主張被上訴人以系爭租賃契約第七條約定，拒不返還
    系爭押租金，上訴人否認該條約定修改之合法性，依舉證責任分配之原則，應由
    被上訴人負舉證責任。上訴人於原審已主張伊持有之系爭租賃契約書正本早已遺
    失，起訴狀所附之租賃契約書係伊於八十九年九月間向被上訴人表明提前終止租
    約之同時，另向被上訴人影印所得，伊發現系爭租賃契約書第七條之約定被修改
    ，亦曾向被上訴人反應，但未獲回應，原審未於筆錄內載明上訴人之陳述，顯有
    未盡調查之能事，更進而誤解上訴人所提之租賃契約書影本上第七條亦有更改。
    而系爭租賃契約在被上訴人家中簽訂，自使用被上訴人家中印泥，則原審以系爭
    租賃契約書中之印泥墨色反應相同認定契約之真正，認事用法顯違背經驗法則，
    被上訴人應就系爭租賃契約第七條之修改係兩造合意乙節舉證以實其說云云。惟
    按當事人主張有利於己之事實者，就其事實有舉證之責任，民事訴訟法第二百七
    十七條定有明文。經查上訴人於原審起訴時所提出之系爭租賃契約書上，其中第
    七條已載明：「契約期間內乙方（即上訴人）若擬搬遷離他處時乙方不得向甲方
    （即被上訴人）請求押租保證償還、遷移費及其他任何名目之權利金，而應無條
    件將該房（店）屋照原狀還甲方，乙方不得異議。」等語，核與被上訴人於原審
    提出之系爭租賃契約書所載內容相符，有兩造分別提出之系爭租賃契約書附於原
    審卷可稽。參以上訴人於上訴理由主張伊所提出之系爭租賃契約書係伊於八十九
    年九月間向被上訴人表明提前終止租約同時，另向被上訴人影印得來，伊發現系
    爭租賃契約書第七條遭修改後，亦曾向被上訴人反應，但未獲回應等情若屬實在
    ，衡諸常情，系爭租賃契約書第七條之修改既攸關上訴人能否請求返還系爭押租
    金之重要事項，如上訴人所持有之系爭租賃契約書確係伊於八十九年九月間自被
    上訴人處影印取得，上訴人亦曾向被上訴人反應其中第七條遭被上訴人擅自更改
    而未獲置理，則上訴人再於八十九年十月三十一日向被上訴人寄發郵局存證信函
    時，顯不可能未同時表明系爭租賃契約遭被上訴人擅自修改之理。惟上訴人於八
    十九年十月三十一日寄發存證信函予被上訴人時，僅向被上訴人表明終止系爭租
    賃契約，伊將依約騰空房屋恢復原狀及請求被上訴人返還系爭押租金，並未曾提
    及系爭租賃契約遭被上訴人篡改之情，有上訴人於原審提出之存證信函存卷可參
    。再稽之上訴人於九十年四月九日提起本件訴訟時，復未於起訴狀內表明系爭租
    賃契約書係伊自被上訴人影印所得之情，亦有上訴人之起訴狀存於原審卷可佐，
    則上訴人於被上訴人在原審提出相符之租賃契約書後，始行否認伊對於系爭租賃
    契約第七條之修改並不知情云云，顯然違反常情而有可疑。復經原審依職權將被
    上訴人提出之系爭租賃契約書原本送交法務部調查局，鑑定其中第七條約定修改
    處被上訴人之印文，與其上立契約人欄中被上訴人之印文，二者蓋用之先後，經
    該局鑑定結果，雖因欠缺該印文成份隨時間變化之相關資料供參，就該局目前之
    科技儀器尚無法進行研析，惟認系爭租賃契約書第四條、第七條、第十一條第三
    行文字上、立契約人（甲方）欄下及最末行日期下所蓋被上訴人之五枚印文，經
    檢視結果，其墨色反應相同，研判係使用墨色反應相同之印泥所蓋，亦有原審卷
    內之法務部調查局八十九年六月二十日（九○）陸（二）字第九○○三七二六一
    號鑑定通知書附卷足憑，益見系爭租賃契約書內第七條修改處上被上訴人之印文
    ，應係兩造簽訂系爭租賃契約時所蓋用。況上訴人於原審時，復未提出伊主張原
    為其持有之系爭租賃契約書正本，以證明與伊起訴時所提出之租賃契約書內容不
    符，尚難僅憑上訴人之空言爭執，而推翻上訴人自行提出之系爭租賃契約書之真
    正。至系爭租賃契約書第五條乃約定系爭押租金之用途與被上訴人返還系爭押租
    金之時期，另其第七條則屬被上訴人得沒收系爭押租金之約定，二者情況不同，
    並無矛盾之處。再者系爭租賃契約書上租金附註欄記載：「第二年起漲租壹仟元
    ：：：：」、「第三年起每年漲租金貳仟元：：：：」等語，與其第二條載明租
    期為「貳年」等語，二者雖有出入，亦僅該條約定是否生效問題，核與系爭租賃
    契約之成立及其真正不生影響。又上訴人另以伊若早知提前終止租約將遭全額沒
    收系爭押租金時，大可將系爭房屋轉租他人另收押租金以避免損失，亦不會按規
    矩通知被上訴人終止租約及交屋後，再打官司索回系爭押租金云云，則均屬臆測
    之詞，同難為有利於上訴人之認定。本件兩造對於上訴人乃提前終止系爭租賃契
    約乙節，既均不爭執，自堪信被上訴人辯稱其依系爭租賃契約書第七條約定，得
    沒收系爭押租金乙節為可採。原審因而認被上訴人依該條約定沒收系爭押租金非
    無法律上之原因受有利益，上訴人亦不得執系爭租賃契約之約定請求被上訴人返
    還，而判決駁回上訴人在原審之訴及其假執行之聲請，經核其認事用法無違反舉
    證責任分配原則及經驗法則，並無違誤，自不因上訴人刻意曲解事實，空言否認
    系爭租賃契約書第七條之修改未經兩造同意，即認其上訴理由已對原審判決有如
    何違背法令之處為具體之指摘。再查上訴人另以被上訴人將系爭押租金充作違約
    金沒收，顯然過高而失衡平原則，超逾三萬一千元之部分應返還上訴人云云，則
    涉及系爭押租金之性質及應否酌減之實體上爭執，並未經上訴人於原審提出，原
    審法院自無庸加以審酌，且依前段說明，新的攻擊防禦方法於小額訴訟之第二審
    程序既不得提起，本院亦不得審究上訴人此部分之抗辯，是上訴人此部分之上訴
    亦難認為有理由。是綜上所述，上訴人既未具體指摘原審判決有何不適用法規或
    適用法規不當或民事訴訟法第四百六十九條第一款至第五款所列各款之情形，其
    上訴理由即不合前開民事訴訟法第四百三十六條之二十五所定之程式。上訴人徒
    就原審取捨證據、認定事實之職權行使所論斷事項，任指原判決不當，而未依前
    段意旨具體說明原審判決就有如何不適用法規或適用不當之處，並揭示該法規之
    條項或其內容之事實，揆諸首開說明，上訴人之上訴為不合法，應予駁回。
四、次按於小額訴訟之上訴程序，法院為訴訟費用之裁判時，應確定其費用額，又訴
    訟費用，由敗訴之當事人負擔，民事訴訟法第四百三十六條之十九第一項、第四
    百三十六條第三十二第一項及第七十八條規定甚明。經查本件上訴既無理由，上
    訴費用自應由上訴人負擔，本件第一、二審裁判費用既認定應由上訴人負擔，且
    均為上訴人所支出，本院自無庸確定其訴訟費用額，併此敘明。
據上論結，本件上訴為不合法，依民事訴訟法第四百三十六條之三十二、第四百三十
六條之十九第一項、第四百四十四條第一項前段、第九十五條、第七十八條，裁定如
主文。
中　　　華　　　民　　　國　　九十一　　　年　 　七　　 月　 　十一　 　日
                              臺灣高雄地方法院民事第五庭
~B審判長法官　黃國川
~B法　　　官　吳為平
~B法　　　官　林雯娟
右為正本係照原本作成。
本裁定不得抗告。
中　　　華　　　民　　　國　　九十一　　　年　　 七　　 月　　 十一　　 日
~B法院書記官　黃麗緞
